【裁判字號】    89,易,2780
【裁判日期】    900119
【裁判案由】    台灣地區與大陸地區人民關係條例等
【裁判全文】
臺灣臺北地方法院刑事判決                        八十九年度易字第二七八號
    公  訴  人  臺灣臺北地方法院檢察署檢察官
    被      告  海中寶企業有限公司  設臺北市○○路五六二號地下一樓
    兼代表人    乙○○
    被      告  甲○○
右列被告等因違反臺灣地區與大陸地區人民關係條例等案件，經檢察官提起公訴（八
十九年度偵字第一六八六０號、第一九七一九號），本院判決如左：
    主  文
乙○○、甲○○共同違反不得僱用大陸地區人民在臺灣地區從事未經許可之工作之規
定，各科罰金新臺幣陸萬元，如易服勞役，均以銀元佰元（即新臺幣玖佰元）折算
壹日。
海中寶企業有限公司法人其代表人、受僱人，因執行業務違反不得僱用大陸地區人民
在臺灣地區從事未經許可之工作之規定，科罰金新臺幣陸萬元。
    事  實
一、乙○○為設於臺北市○○路五六二號地下樓海中寶企業有限公司（下稱海中寶公
    司）之代表人，甲○○則為受僱該公司之會計，渠等均明知戴潔係以探親名義來
    臺之大陸地區人民，未經向行政院勞工委員會及有關主管機關申請許可，不得擅
    自僱用其在臺灣地區從事未經許可或與許可範圍不符之工作，僅因戴潔可用廣東
    話與來自香港之旅行團客戶交談，竟於執行業務時，基於共同之犯意聯絡，自民
    國八十九年五月間起，以每次新臺幣（下同）五百元之代價，僱用戴潔在香港旅
    行團至該公司購物時擔任推銷工作，嗣於同年七月二十四日上午十時三十分許，
    為警接獲檢舉而循線在上址查獲。
二、案經臺北市政府警察局移送及檢察官自動檢舉偵查起訴。
    理  由
一、訊據被告乙○○對未經許可僱用大陸地區人民戴潔之事實坦承不諱，復有照片、
    臺北市政府警察局刑事警察大隊檢查紀錄表及檢舉函在卷可稽，被告乙○○自白
    與事實相符，犯行堪予認定。被告甲○○則矢口否認有共同僱用犯行，辯稱伊僅
    為海中寶公司之會計，僱用權在被告乙○○非伊，戴潔為被告乙○○僱用云云，
    惟查，被告張君嘉自承人事是由伊負責，因老闆常在外面跑業務不在公司，所以
    一般僱用如果兩人在店內就會一起面試，本件是老闆不在伊先面試後才告訴老闆
    等語（見本院九十年一月九日審判筆錄），則被告甲○○負責海中寶公司之人事
    事宜，且本件大陸地區人民戴潔之僱用亦經由其面試，決定可以僱用始告知被告
    乙○○，故被告甲○○與被告乙○○有僱用之犯意聯絡及行為分擔足堪認定，事
    證明確，被告甲○○犯行亦堪予認定。
二、被告乙○○係法人之代表人，被告甲○○係法人之受僱人，渠等因執行業務，違
    反臺灣地區與大陸地區人民關係條例第十五條第四款規定，依同條例第八十三條
    第四項規定，觸犯同條例第八十三條第一項之罪。被告海中寶公司其代表人即被
    告乙○○、受僱人即被告甲○○因執行業務犯同法第八十三條第一項之罪，應依
    同條第四項論科。爰審酌被告等僱用戴潔期間尚短，所生危害不大，惟被告乙○
    ○、甲○○犯後猶飾詞圖卸，顯無悔意，及其犯罪之目的、手段、所生危害等一
    切情狀，分別量處如主文所示之刑，並就被告乙○○、甲○○部分諭知易服勞役
    之折算標準。
據上論斷，應依刑事訴訟法第二百九十九條第一項前段，臺灣地區與大陸地區人民關
係條例第八十三條第一項、第四項，刑法第十一條前段、第四十二條第二項，罰金罰
鍰提高標準條例第二條，現行法規所定貨幣單位折算新臺幣條例第二條，判決如主文
。
本案經檢察官蔡佳玲到庭執行職務。
中    華    民    國      九十        年      一        月    十九      日
                                臺灣臺北地方法院刑事第八庭
                                          法  官  鄭  佾  瑩
右正本證明與原本無異。
如不服本判決，應於判決送達後十日內，向本院提出上訴狀。
                                          書記官  郭  台  發
中    華    民    國      九十        年      一        月  二十九      日
附錄本案論罪科刑法條全文：
臺灣地區與大陸地區人民關係條例第十五條：
  左列行為不得為之：
  一、使大陸地區人民非法進入臺灣地區。
  二、招攬臺灣地區人民未經許可使之進入大陸地區。
  三、使大陸地區人民從事未經許可或與許可目的不符之活動。
  四、僱用大陸地區人民從事未經許可或與許可範圍不符之工作。
  五、居間介紹他人為前款之行為。
臺灣地區與大陸地區人民關係條例第八十三條：
違反第十五條第四款或第五款規定者，處二年以下有期徒刑、拘役或科或併科新臺幣
三十萬元以下罰金。
意圖營利而違反第十五條第五款規定者，處三年以下有期徒刑、拘役或科或併科新臺
幣六十萬元以下罰金。
以犯前項之罪為常業者，處五年以下有期徒刑，得併科新臺幣六十萬元以下罰金。
法人之代表人、法人或自然人之代理人、受僱人或其他從業人員，因執行業務犯前三
項之罪者，除處罰行為人外，對該法人或自然人並科以前三項所定之罰金。但法人之
代表人或自然人對於違反之發生，已盡力為防止行為者，不在此限。


司法院資訊處製作；財團法人民間司法改革基金會備份。
